【裁判字號】    95,訴,1317
【裁判日期】    950609
【裁判案由】    商業會計法等
【裁判全文】
臺灣高雄地方法院刑事裁定             95年度訴字第1317號
公  訴  人  臺灣高雄地方法院檢察署檢察官
被      告  甲○○
選任辯護人  秦德進律師
            許惠珠律師
被      告  乙○○
右  一  人
選任辯護人  王仁聰律師
上列被告因違反商業會計法等案件，經檢察官提起公訴（94年度
發查偵字第45號），本院裁定如下：
    主  文
公訴人應於本裁定送達後拾日內補正如理由三所示事項。
    理  由
一、按「提起公訴，應於起訴書內記載犯罪事實及證據並所犯法
    條」，刑事訴訟法第264 條第2 項第2 款定有明文，此乃法
    定必備之程式。而關於「犯罪事實」應如何記載，法律雖無
    明文規定，惟因其起訴事實即為法院審判之範圍（刑事訴訟
    法第268 條參照），並為被告防禦準備之範圍，故其記載內
    容必須「足以表明其起訴範圍」，使法院得以確定審理範圍
    ，並使被告知悉係因何犯罪事實被提起公訴而為防禦之準備
    ，始為完備。因此，如起訴書關於「犯罪事實」之記載不足
    以表明起訴範圍時，即係於法定必備程式有所欠缺。
二、本件公訴人固認被告甲○○、乙○○涉犯稅捐稽徵法第41
    條、第43條第1項、商業會計法第71條第1款、刑法第216條
    、第215條之罪嫌，而提起公訴。然查:
(一)起訴書犯罪事實記載被告甲○○、乙○○2人於90年5月25日
    起至93年6月30止，先後擔任德古曼公司之負責人，並自90
    年5月間起至92年12月間止，明知德古曼公司並未向起訴書
    附表一所示之公司進貨之情形下，竟取得各該公司所開立之
    發票張數共計166紙，金額共計新臺幣（下同）4,624萬1,
    746元，充當德古曼公司之進項憑證，資以扣抵德古曼公司
    之銷項金額，逃漏營業稅共計231萬2,087元。惟公訴人既已
    敘明被告二人係「先後」擔保德古曼公司負責人，惟卻未具
    體指明被告二人各自購入不實發票之時間、標的（發票）及
    金額究竟為何，則被告二人究成立共同正犯之關係，亦或先
    後單獨犯罪，起訴書均未具體指明。且被告二人中，究竟係
    何人於何時、何地、向何廠商取得如附表一所示發票，每張
    發票開立之日期、金額各為若干？此均涉及被告二人被追訴
    之範圍及如成立犯罪時之罪數關係。再德古曼公司取得附表
    一所示之發票，究竟如何及逃漏何種稅額？究係逃漏「營業
    稅」或「營利事業所得稅」？德古曼公司有無使用該不實發
    票申報稅捐？何時申報？逃漏多少稅額？而且公訴人既指明
    德古曼公司有虛開發票幫助他人逃漏稅之犯行，則德古德公
    司是否確有「營業收入」，始須取得不實進項發票以逃漏該
    公司之所得稅? 或該公司並無「營業收入」，而被告二人取
    得如附表一所示之不實發票，藉以平衡帳戶因虛開發票所產
    生之虛偽「營業收入」? 綜上事項均未見公訴人具體指明，
    則本院自無從具體確定被告二人各自被追訴之事實範圍為何
    ，自有補正之必要。
(二)起訴書又載被告並於同期間以德古曼公司名義，虛開銷售金
    額3,251萬2,012元之發票129紙與附表二所示之公司，幫助
    他人逃漏稅捐共計162萬5,601元，惟此部分亦如前所述，亦
    即被告二人究成立共同正犯之關係，亦或先後單獨犯罪，起
    訴書並未具體指明，且被告究於何時、何地、由何人開立如
    附表二所示發票，又於何時、何地將附表二所示之發票交給
    何人？每張發票開立之日期、金額各為若干？再德古曼公司
    開立如附表二所示之發票，究竟如何幫助附表二所示之公司
    逃漏何種稅額？附表二所示之公司是否因而據以申報而逃漏
    稅捐？逃漏之稅額為何？公訴人均未具體指明。從而，本院
    自起訴書之記載及卷內所附資料既均無從確定審理之範圍，
    故自有補正之必要。
(三)又就公訴人所指被告乙○○涉嫌「假出口，真退稅」之犯嫌
    部分，亦未見公訴人具體指明被告乙○○係於何時、何地由
    何人製作不實之出口報單？該出口報單之內容又係如何不實
    ？亦未見公訴人體指明。從而，本院自起訴書之記載及卷
    內所附資料既均無從確定審理之範圍，故自有補正之必要。
三、準此而論，本件起訴程式既有未備且有如上相關事項待予說
    明，爰依刑事訴訟法第273 條第6 項之規定，請公訴人於本
    裁定送達後十五日，補正下列事項：
    (一)被告二人各自擔任德古曼公司負責人之時間為何？被告
        二人間係先後各自為本件犯行？抑或係基於共同犯意之
        聯絡，而共同為本件之犯行？
    (二)若被告二人係先後各自為本件犯行，則其等各自取得如
        附表一所示發票之時間為何? 係一次取得或分次取得?
        若係分次取得，係分幾次取得? 其所取得之發票，各是
        何公司之發票? 其各張發票之金額又為何?
    (三)承上，若被告二人係先後各自為本件犯行，則其等各自
        虛開如附表二所示發票之時間為何? 係一次開立或分次
        開立? 若係分次開立，係分幾次開立? 其所開立之發票
        ，各是何公司之發票? 其各張發票之金額又為何?
    (四)若被告二人係共同為本件犯行，則其所取得或虛開發票
        之時間、內容、金額等亦均須具體指明。
    (五)被告二人所自行逃漏或幫助逃漏之稅捐，究竟係營業稅
        或營利事業所得稅?
    (六)被告所幫助逃漏稅之公司，是否確有持該不實發票報稅
        ? 其所逃漏稅捐之金額各為若干? 總計多少?
    (七)德古曼公司是否確有營業收入而須負擔營利事業所得稅
        ? 或確係未從事於營業行為之「空頭公司」?
    (八)就「假出口，真退稅」部分，被告乙○○所申報出口之
        事項為何？其不實之處為何？
四、依刑事訴訟法第273條第6項，裁定如主文。
中     華     民     國    95    年     6   月    9   日
                 刑事第九庭  審判長法  官   張世賢
                                   法  官   陳建和
                                   法  官   王啟明
右正本證明與原本無異。
本裁定不得抗告。
中     華     民     國    95    年     6   月    9   日
                                   書記官  陳心儀


司法院資訊處製作；財團法人民間司法改革基金會備份。
